臺灣臺中地方法院民事判決
109年度重訴字第315號
原      告  李宇傑  


            許淞庭  

            容沛倫  

            陳昱璋  

            張勝琅  

            顏伯衡  

共      同
訴訟代理人  朱容辰律師
被      告  智音科技有限公司

兼法定代理  
人          湯凱崴  


共      同
訴訟代理人  徐宏澤律師
複  代理人  陳彥汝律師
被      告  祈樂國際企業有限公司

兼法定代理  
人          許羚靖  


被      告  官芝妮  
上列當事人間請求損害賠償事件，本院於民國111年9月16日言詞
辯論終結，判決如下：
    主    文
一、被告智音科技有限公司應分別給付原告甲○○新臺幣陸拾肆萬
    貳仟柒佰捌拾元、原告戊○○新臺幣柒拾萬貳仟陸佰捌拾貳元
    ，及均自民國一百零九年六月十五日起至清償日止，按年息
    百分之五計算之利息。
二、被告智音科技有限公司應分別給付庚○○新臺幣肆拾柒萬肆仟
    柒佰參拾捌元、丁○○新臺幣拾玖萬玖仟伍佰壹拾捌元、壬○○
    新臺幣拾萬零參佰陸拾玖元，及均自民國一百零九年六月十
    五日起至清償日止，按年息百分之五計算之利息。
三、被告祈樂國際企業有限公司應給付原告丙○○新臺幣肆拾捌萬
    壹仟捌佰柒拾參元，及自民國一百零九年六月十五日起至清
    償日止，按年息百分之五計算之利息。
四、原告其餘之訴駁回。
五、訴訟費用由被告智音科技有限公司負擔百分之三十，由被告
    祈樂國際企業有限公司負擔百分之七，餘由原告甲○○負擔百
    分之十七、原告戊○○負擔百分之十九、原告庚○○負擔百分之
    十三、原告丁○○負擔百分之五、原告壬○○負擔百分之三、原
    告丙○○負擔百分之六。
六、本判決第一項於原告甲○○以新臺幣貳拾貳萬元、原告許淞
    庭以新臺幣貳拾肆萬元供擔保後，得假執行。但被告智音科
    技有限公司如分別以新臺幣陸拾肆萬貳仟柒佰捌拾元、新臺
    幣柒拾萬貳仟陸佰捌拾貳元，為原告甲○○、戊○○預供擔保，
    得免為假執行。
七、本判決第二項得假執行；但被告智音科技有限公司如分別以
    新臺幣肆拾柒萬肆仟柒佰參拾捌元、新臺幣拾玖萬玖仟伍佰
    壹拾捌元、新臺幣拾萬零參佰陸拾玖元，為原告庚○○、丁○○
    、壬○○預供擔保，得免為假執行。
八、本判決第三項得假執行；但被告祈樂國際企業有限公司如以
    新臺幣肆拾捌萬壹仟捌佰柒拾參元，為原告丙○○預供擔保，
    得免為假執行。
九、原告其餘假執行之聲請駁回。
    事實及理由
壹、程序部分
一、按訴狀送達後，原告不得將原訴變更或追加他訴。但請求之
    基礎事實同一者，不在此限，民事訴訟法第255條第1項第3
    款分別定有明文。所謂請求之基礎事實同一，係指變更或追
    加之訴與原訴之主要爭點有其共同性，各請求所主張之利益
    在社會生活上可認係屬同一或關連之紛爭，而就原請求之訴
    訟及證據資料，於繼續審理時，在相當程度範圍內具有同一
    性或一體性，得期待於後請求之審理予以利用，俾先後兩請
    求得在同一程序中一併解決，避免重複審理者，自屬之（最
    高法院90年度台抗字第287號裁定意旨參照）。本件原告原
    起訴主張依侵權行為、契約約定、民法第544條、給付不能
    、不當得利之法律關係為請求權基礎，嗣於訴訟進行中之民
    國110年12月16日以民事補充理由暨聲請狀追加給付遲延之
    法律關係（見本院卷二第337至339頁），於111年5月16日本
    院準備程序期日當庭就丙○○部分，對辛○○追加違反銀行法之
    侵權行為損害賠償法律關係（見本院院卷三第67、68頁）。
    本院審酌原告所為屬訴訟標的之追加，其追加後與原訴之主
    要爭點具有共同性，在社會生活上應屬同一紛爭，且可繼續
    使用原訴之證據資料，於法應予准許。
二、被告己○○、祈樂國際企業有限公司未於言詞辯論期日到場，
    核無民事訴訟法第386條各款所列情形，爰依原告之聲請，
    由其一造辯論而為判決。　　
貳、實體部分　　
一、原告主張：原告等於107年間認識被告辛○○（下稱辛○○）及
    己○○（下稱己○○），其中辛○○為被告智音科技有限公司（下
    稱智音公司）之負責人，己○○為祈樂國際企業有限公司（下
    稱祈樂公司）之負責人。辛○○、己○○因從事虛擬貨幣之事業
    （俗稱挖礦），邀請原告參與虛擬貨幣交易，並表示若原告
    向其等所經營之公司購買特製之礦機，即得委託公司代管進
    行挖礦事業，而產出之乙太幣具有一定之市場價值，且提出
    保證獲利說明予原告。於107年1月16日分別由原告甲○○、戊○○、庚○○、壬○○（下稱甲○○、戊○○、庚○○、壬○○）與智音公
    司簽訂區塊鏈礦機購買合約，以每台新臺幣（下同）18萬元
    ，分別購買7台、7台、5台、1台礦機，價金分別為126萬元
    、126萬元、90萬、18萬元。原告丙○○（下稱丙○○）於107年
    1月17日與祈樂公司簽訂2份區塊鏈礦機購買合約，以每台20
    萬元及18萬元，分別購買1台與2台之礦機，合計費用58萬元
    。原告丁○○（下稱丁○○）出資購買2台礦機，加上訴外人沈
    士猶出資購買15台，全體合計共購入40台礦機，因團體購買
    之故，智音公司與祁樂公司同意再送1台礦機予全體購買人
    自行分配。除丙○○外之其餘原告均係與智音公司簽訂之礦機
    買賣契約，並有委託開採約定，並將相關款項匯入智音公司
    帳號，辛○○、己○○向原告表示，其後統一由祈樂公司來負責
    後續服務，包含礦機組裝、交付與開採、分配收益等事宜。
    而簽訂合約暨匯款後，被告卻遲遲未能交付機台，於契約期
    限屆至後，被告亦未交還礦機。為此，甲○○、戊○○以辛○○、
    己○○、乙○○有共同詐欺之侵權行為主張，請求該3人負連帶
    賠償責任，並依公司法第23條規定，請求智音公司、祈樂公
    司分別對於辛○○、己○○之侵權行為負連帶賠償責任，暨依民
    法第188條第1項，請求祈樂公司對於乙○○之侵權行為連帶賠
    償責任。又被告違反銀行法第29條之1規定，依民法第184條
    第2項、第185條第1項規定，甲○○、戊○○、庚○○、丁○○、壬○○請求全部被告負連帶賠償責任，丙○○請求己○○、辛○○、乙○○、祁樂公司負連帶賠償責任。復依系爭契約之約定、民法
    第544條、給付不能、給付遲延及併存之債務承擔之法律關
    係，甲○○、戊○○、庚○○、丁○○、壬○○請求智音公司、祈樂公
    司負連帶賠償責任，丙○○請求祈樂公司負賠償責任。再依民
    法第179條規定及併存之債務承擔法律關係，甲○○、戊○○、
    庚○○、丁○○、壬○○請求智音公司、祈樂公司負連帶返還不當
    得利責任，丙○○請求祈樂公司負返還不當得利責任等語。並
    聲明：(一)被告應連帶給付甲○○1,876,000元及自107年5月2
    2日起迄清償日止，按年息百分之5計算之利息。(二)被告應
    連帶給付戊○○2,044,000元及自107年5月22日起迄清償日止
    ，按年息百分之5計算之利息。(三)祁樂公司、己○○應連帶
    給付丙○○892,000元及自起訴狀繕本送達翌日起迄清償日止
    ，按年息百分之5計算之利息。(四)被告應連帶給付庚○○1,3
    80,000元及自起訴狀繕本送達翌日起迄清償日止，按年息百
    分之5計算之利息。(五)被告應連帶給付丁○○584,000元及自
    起訴狀繕本送達翌日起迄清償日止，按年息百分之5計算之
    利息。(六)被告應連帶給付顏柏衡292,000元及自起訴狀繕
    本送達翌日起迄清償日止，按年息百分之5計算之利息。(七
    )願供擔保，請准宣告假執行。
二、被告部分：
(一)智音公司及辛○○則以：原告因不甘付費購買礦機後，乙太幣
    暴跌，且整體國際挖礦產能下滑，甲○○與沈士猷又已自行成
    立礦場，可用較低成本組裝礦機並進行託管，故無視曾經親
    自驗機之事實，為取回資金而提告詐欺，試圖以刑逼民取回
    款項。事實上，原告等簽約購買之礦機，曾經由甲○○及沈士
    猷為代表，於107年4月27日經辛○○協助，親至桃園湧光廠即
    桃園市○○區○○路0段000巷00○0號驗收礦機，當天甲○○與沈士
    猷亦均有當場拍照，嗣辛○○亦開啟原告機台對應之挖礦地址
    ，費時向甲○○及沈士猷展示、說明，當時甲○○及沈士猷均明
    確看到各編號機台之挖礦運作，且就產能於瞭解後均無意見
    ，否則以渠等當時已籌備經營礦場之專業程度，焉可能無異
    議？辛○○為能隨時監控礦機，特地再撰擬程式，凡礦機於礦
    池端完全未挖礦一段時間即會以Line回報，是以相關礦機確
    實係實際進行挖礦，無吸金並買幣發放等詐欺之情。甲○○、
    戊○○更於107年7月或同年6月提供收受乙太幣之地址，以按
    時收受祈樂公司核發之乙太幣，竟一邊收幣，一邊復稱被告
    等收錢後並沒有組裝礦機、上線云云。且由偵查卷觀之，己○○於107年7月25日已明確向沈士猷表明結清託管費即可搬走
    礦機，107年8月10日亦請沈士猷將礦機搬走，但沈士猷均未
    為之，亦可證原告等係為求取回資金，始為莫須有之詐欺主
    張，是智音公司與辛○○未曾對甲○○、戊○○為任何詐欺行為，
    更不曾為對原告為任何保證獲利行為。至於甲○○、戊○○、庚○○、丁○○與壬○○主張智音公司應負擔債務不履行之損害賠償
    責任部分，因該契約業由祈樂公司為「免責之債務承擔」，
    自應由祈樂公司自行負責。縱認本件並非免責之債務承擔，
    本件係由智音公司簽約，辛○○否認其個人應連帶負責，且礦
    機部分之損害賠償，應以起訴時之礦機市價18,500元認之，
    所失利益則應由原告證明系爭礦機於108年2至5月期滿後，
    挖礦之產能究係為何，並於扣除所需電費及管理成本後，剩
    餘金額若干提出證明。另依甲○○、戊○○於107年10月23日臺
    灣臺北地方檢察署之刑事補充告訴理由(一)狀及本件起訴狀
    ，足知渠等最遲係於107年4月21日已知悉辛○○等人涉犯詐欺
    等不法犯罪，最遲應於109年4月20日之前行使權利，卻遲至
    109年4月24日始起本件訴訟，已罹於時效期間，辛○○及智音
    公司為時效抗辯；辛○○對於丙○○111年5月16日追加違反銀行
    法之侵權行為主張，亦為時效抗辯等語，資為抗辯。並聲明
    ：⒈原告之訴及假執行之聲請均駁回。⒉如受不利判決，願供
    擔保請准免為假執行。
(二)祈樂公司及己○○則以：區塊鏈礦機購買合約為甲○○、戊○○、
    庚○○、丁○○、壬○○與智音公司簽訂，款項亦由智音公司收取
    ，與祈樂公司及己○○無關，應由智音公司與辛○○負責。又當
    時祈樂公司負責託管，沒有收到智音公司之費用，是自己給
    付電費、人力，亦無保證產量為0.8顆。再由兩造對話紀錄
    可知，己○○僅係傳達辛○○之意思，無單獨決策權亦無獲利。
    至於祈樂公司與丙○○間之契約關係，因為配合刑事調查，不
    敢貿然處分公司名下資產，礦機亦遭檢察官扣押始未返還等
    語，資為抗辯。並聲明：⒈原告之訴及假執行之聲請均駁回
    。⒉如受不利判決，願供擔保請准免為假執行。
(三)乙○○則以：伊確實曾在祈樂公司任職，但只是助理，後來於
    108年間離職，並不清楚整個狀況，應不需要負擔本件責任
    ，其餘抗辯如智音公司所述等語，資為抗辯。並聲明：⒈原
    告之訴及假執行之聲請均駁回。⒉如受不利判決，願供擔保
    請准免為假執行。
三、得心證之理由：
(一)原告主張甲○○與智音公司於107年1月16日簽立區塊鏈礦機購
    買合約，購買礦機7台，每台18萬元，總價126萬元，並預付
    託管費每台每月6,000元、共12個月，總匯款金額為1,764,0
    00元。戊○○與智音公司於107年1月16日簽立區塊鏈礦機購買
    合約，購買礦機7台，每台18萬元，總價126萬元，並預付託
    管費每台每月6,000元、共12個月，總匯款金額為1,764,000
    元。庚○○與智音公司於107年1月16日簽立區塊鏈礦機購買合
    約，購買礦機5台，每台18萬元，總價90萬元，並預付託管
    費每台每月6,000元、共12個月，總匯款金額為126萬元。丁○○與智音公司於107年1月16日簽立區塊鏈礦機購買合約，購
    買礦機2台，每台18萬元，總價36萬元，並預付託管費每台
    每月6,000元、共12個月，總匯款金額為504,000元。壬○○與
    智音公司於107年1月16日簽立區塊鏈礦機購買合約，購買礦
    機1台，每台18萬元，總價18萬元，並預付託管費每台每月6
    ,000元、共12個月，總匯款金額為252,000元。丙○○與祈樂
    公司於107年1月17日簽立區塊鏈礦機購買合約，共購買礦機
    3台，其中1台18萬元，另2台各20萬元，總價58萬元。原告
    依契約共購買並託管40台礦機，並以甲○○及沈士猷為窗口統
    籌聯繫，要求就該批礦機挖取之所有乙太幣，在全數交機前
    ，均先統一發幣至沈士猶錢包地址，再由渠等自行分配，全
    數交機後，則分配至個人之錢包地址。甲○○、戊○○、庚○○、
    丁○○與壬○○所簽訂之區塊鏈礦機購買合約第2條第8項均約定
    ：「乙方（即智音公司）僅擔保挖礦機之乙太幣算力。乙太
    幣之漲跌、產出，不再擔保範圍」，丙○○所簽訂之區塊鏈礦
    機購買合約第2條第6項約定：「乙方（即祁樂公司）僅擔保
    挖礦機之乙太幣算力。乙太幣之漲跌、產出，不再擔保範圍
    」；及甲○○、戊○○於107年間曾對己○○、乙○○及辛○○提出詐
    欺告訴，經檢察官為不起訴處分等情，為被告所不爭執，應
    堪信為真實。
(二)按民法上所謂詐欺，須有欲使相對人陷於錯誤，故意示以不
    實之事，令其因錯誤而為意思表示之行為，始足當之，倘其
    主觀上並無詐欺之意思，縱相對人之意思表示有錯誤，仍不
    能遽認係屬詐欺之行為；當事人主張其意思表示係因被詐欺
    或脅迫而為之者，應就其被詐欺或被脅迫之事實，負舉證之
    責任（最高法院87年度台上字第548號、95年度台上字第294
    8號判決參照）。是詐欺行為係指對於表意人意思形成過程
    屬於重要而有影響之不真實事實，表示其為真實，而使他人
    陷於錯誤、加深錯誤或保持錯誤者而言，且須以行為人主觀
    上有詐欺之意思為構成要件。經查，甲○○、戊○○主張辛○○、
    己○○、乙○○於取得渠等給付之礦機價金後，並未實際組裝礦
    機並上線挖礦，顯係施用詐術致甲○○、戊○○陷於錯誤而交付
    礦機價金，有履約詐欺之行為等語。惟依沈士猶於刑事偵查
    中陳稱：於107年10月23日偵查庭前，伊有看過礦機，辛○○
    帶伊和伊朋友去桃園龍潭某處看礦機。伊以為可以看到40台
    ，但是現場只看到10台，辛○○說這10台是伊和伊朋友的；簽
    約迄今有收到乙太幣，但只收到一點點。好像是己○○還是乙○○就一次給伊乙太幣叫伊去分。但是詳細數量伊要查；己○○
    或乙○○給伊之乙太幣有超過1枚，但不到預期的6分之1，全
    部收到約20枚左右等語（見臺灣臺中地方檢察署107年度偵
    字第24676號卷，下稱24767號卷第16頁背面），甲○○於偵查
    中亦陳稱被告有交付乙太幣等語（見臺灣臺中地方檢察署10
    7年度偵續字第175號卷第34頁），復依甲○○、戊○○於本件自
    陳被告曾交付10台礦機，及臺灣臺中地方檢察署（下稱臺中
    地檢署）111年5月3日中檢永龍108偵34607字第1119058699
    號函覆扣押礦機79台（見本院卷三卷末證物袋）等情觀之，
    堪認被告確有購買、組裝礦機及執行乙太幣挖礦作業，自難
    認渠等於締約之初即無意依約履行依契約應盡義務，或主觀
    上有何詐欺之意思，至於交付之礦機數量若干、是否提供機
    台算力、運作狀況等資料，乃屬被告是否有債務不履行之情
    事，尚難僅以被告未依約履行，逕認辛○○、己○○、乙○○有詐
    欺之侵權行為。又甲○○、戊○○復未能證明辛○○、己○○、乙○○
    就契約重要而有影響之不真實事實，表示其為真實，而使其
    陷於錯誤、加深錯誤或保持錯誤之情，是甲○○、戊○○主張辛○○、己○○、乙○○有共同施用詐術之侵權行為，應連帶賠償渠
    等所受損害，及智音公司及祈樂公司依民法第23條、第188
    條第1項規定亦應負連帶賠償之責等語，即屬無據。至於原
    告主張被告侵害原告對礦機之所有權等語，卻未說明被告有
    何其他不法侵害行為，並舉證以實其說，亦無可採。
(三)次按除法律另有規定者外，非銀行不得經營收受存款、受託
    經理信託資金、公眾財產或辦理國內外匯兌業務；以借款、
    收受投資、使加入為股東或其他名義，向多數人或不特定之
    人收受款項或吸收資金，而約定或給付與本金顯不相當之紅
    利、利息、股息或其他報酬者，以收受存款論，銀行法第29
    條第1項、第29條之1定有明文。而所謂顯不相當，基於銀行
    法維護「金融中介」所具有使存款人降低風險等功能之意旨
    ，故在認定是否有特殊超額情形時，即應與當時一般合法銀
    行存款、債券市場等債務之利率相較，蓋此等利率係金融機
    構對不特定多數人收受款項，若行為人所約定或給付之報酬
    ，與此等銀行存款及債券市場之利率顯不相當時，即足以使
    一般投資人為追求超額之高利，棄經金融監理機構監管之合
    法募集資金方法於不顧，而發生大量吸收社會資金並危害金
    融經濟秩序之結果。本件甲○○、戊○○、庚○○、丁○○、壬○○主
    張全部被告違反銀行法第29條之1規定；丙○○主張己○○、辛○○、乙○○、祁樂公司違反銀行法第29條之1規定等語。惟觀諸
    兩造間之區塊鏈礦機購買合約，係就礦機買賣及託管、執行
    挖礦作業等為約定，未見有違反銀行法規定之處。再者，原
    告主張被告曾保證獲利，為被告所否認，復依兩造間區塊鏈
    礦機購買合約均約定「乙方（即智音公司、祈樂公司）僅擔
    保挖礦機之乙太幣算力。乙太幣之漲跌、產出，不再擔保範
    圍」（見本院卷一第40、44、132、136、160頁），益見被
    告並無保證獲利之情事，遍觀全卷復無其他證據足證被告曾
    對原告保證獲利，自與上開銀行法第29條之1向多數人或不
    特定之人收受款項或吸收資金，而約定或給付與本金顯不相
    當之紅利、利息、股息或其他報酬之規定不符。從而，原告
    主張被告違反銀行法第29條之1規定，並依民法第184條第2
    項、第23條及第185條規定，請求被告負連帶賠償之責，委
    無可採。
(四)原告主張依給付不能、給付遲延之法律關係及系爭契約第2
    條第4款約定、民法第544條規定，請求智音公司、祈樂公司
    依併存的債務承擔關係，連帶賠償礦機價值之損害，及自契
    約屆滿起至起訴時止，期間挖礦產能之所失利益。經查：
  ⒈按併存之債務承擔係指第三人與債權人訂立契約，約定與債
    務人就同一債務，各負全部給付責任而言；債務承擔，不論
    為免責的債務承擔或約定之併存的債務承擔（重疊的債務承
    擔），均必以第三人與債權人互相表示意思一致，為成立該
    承擔契約之前提。苟無該承擔債務之合致意思表示，縱第三
    人基於其他原因（例：民法第268條所定之第三人負擔契約
    ），須對債權人為給付，仍非屬於債務承擔（最高法院69年
    度台上字第2860號、86年度台上字第2700判決意旨參照）。
    本件原告主張因礦機由智音公司組裝、祈樂公司負責挖礦，
    二公司間對甲○○、戊○○、庚○○、丁○○及壬○○（下稱甲○○5人
    ）就區塊鏈礦機購買合約，應屬併存的債務承擔等語。惟依
    辛○○於偵查中之陳述：智音公司與祈樂公司事實上是同一家
    公司，伊負責工程，己○○是祈樂公司負責人，負責工程以外
    的部分，例如銷售等等；伊與己○○間是合夥關係等語（見24
    767號卷第15頁背面、第16頁正面）；己○○於警詢時陳稱：
    祈樂是母公司，智音是子公司，從事軟體和礦機業務，但法
    律上或書面上是2家獨立的公司，我們2家公司沒有合約說如
    何合作，都是用LINE和口頭說的，各項業務沒有畫分是哪家
    公司負責哪一項事務等語（見本院卷二第79頁），則辛○○與
    己○○縱有合夥關係，且辛○○同時兼任祈樂公司執行長，惟在
    審認契約關係及效力之時，仍應就各具有獨立法人格之公司
    個體分別認定之，除經當事人表明外，並無須當然承擔其他
    公司與他人訂定契約之拘束。又甲○○5人復未舉證證明有與
    祈樂公司訂立契約，約定由祈樂公司與智音公司就同一債務
    ，各負全部給付責任，雙方並就該承擔債務有合致之意思表
    示，依上開說明，自難認智音公司與祈樂公司間有併存的債
    務承擔關係。
　⒉次按給付有確定期限者，債務人自期限屆滿時起，負遲延責
    任；債務人遲延者，債權人得請求其賠償因遲延而生之損害
    ，民法第229條第1項、第231條第1項分別定有明文。
　　⑴依甲○○、戊○○、庚○○、壬○○與智音公司間之區塊鏈礦機買
      合約第2條第3項約定：甲方（即甲○○、戊○○、庚○○、壬○○
      ）每月需支付機器託管費給乙方（即智音公司）作為管銷
      費用，每台礦機每月託管資（含電費）收費如下：託管費
      6,000元整（未稅價），預繳12個月；同條第4項約定：礦
      機硬體擁有權屬甲方，託管期結束後甲方可將所有零件帶
      回；礦機託管期滿後雙方需另立新約，若甲方無意再續約
      ，乙方需將礦機交還甲方等語（見本院卷一第39至45頁、
      第151至153頁、第159至161頁），智音公司亦不否認與丁○○間之區塊鏈礦機買合約亦有如上約定，是由甲○○5人預
      繳託管費用為12個月，及託管期滿後若未另訂新約，智音
      公司應返還礦機等情觀之，堪認甲○○5人與智音公司之上
      開契約期間於1年後屆滿，則甲○○上開契約存續期間應自1
      07年2月1日付款時起算1年（見本院卷一第49頁），於108
      年2月1日屆滿；戊○○上開契約存續期間應自107年1月18日
      付款時起算1年（見本院卷一第51頁），於108年1月18日
      屆滿；庚○○上開契約存續即間應自107年1月26日付款時起
      算1年（見本院卷一第155頁），於108年1月26日屆滿；丁○○上開契約存續即間應自107年1月23日付款時起算1年（
      見本院卷一第157頁），於108年1月23日屆滿；壬○○上開
      契約存續即間應自107年1月17日付款時起算1年（見本院
      卷一第49頁），於108年1月17日屆滿，智音公司應自上開
      屆滿日之翌日起應負遲延責任。而丙○○與祈樂公司間之區
      塊鏈礦機購買合約第2條第4項約定：礦機託管1年1期，期
      滿後雙方需另立新約，若甲方（即丙○○）無意再續約，乙
      方（即祈樂公司）需將礦機交還甲方等語（見本院卷一第
      132、136頁），已明確約定託管期間為1年，自107年1月2
      3日丙○○付款（見本院卷一第139頁）令契約生效時起算，
      丙○○與祈樂公司間之契約應於108年1月23日屆滿，堪認祈
      樂公司於108年1月24日起應負遲延責任，合先敘明。
　　⑵本件礦機已於108年8月29日遭臺中地檢署扣押，有臺中地
      檢署110年12月8日中檢謀龍108偵34607字第1109123266號
      函在卷可稽（見本院卷二卷末證物袋），是智音公司、祈
      樂公司於上開契約期間屆滿時即生將礦機交付原告之義務
      ，斯時礦機尚未遭到扣押，智音公司、祈樂公司依約應交
      付礦機而未交付，即已陷於給付遲延。從而，原告依給付
      遲延之法律關係，得分別請求智音公司、祈樂公司負損害
      賠償之責。
　　⑶至於智音公司抗辯甲○○5人之契約義務業由祈樂公司為智音
      公司免責之債務承擔等語。惟按第三人與債務人訂立契約
      承擔其債務者，非經債權人承認，對於債權人不生效力，
      民法第301條定有明文。本件縱認智音公司與祈樂公司訂
      立免責債務承擔契約屬實，既未經債權人即甲○○5人承認
      ，對渠等自不生效力，故智音公司以此為辯，洵無可採。
　⒊復按損害賠償，除法律另有規定或契約另有訂定外，應以填
    補債權人所受損害及所失利益為限。依通常情形，或依已定
    之計劃、設備或其他特別情事，可得預期之利益，視為所失
    利益，民法第216條第1項、第2項定有明文。再按所謂所失
    利益，則指新財產之取得，因損害事實之發生而受妨害之消
    極的損害而言（最高法院94年度台上字第1505號判決意旨參
    照）。則智音公司及祈樂公司既於原告請求時起迄至本院言
    時辯論終結時，未能交付礦機，原告自受有礦機價值之損害
    。再依祈樂公司人員於108年6月3日自陳：目前一個月大約
    挖0.8顆等語（見本院卷一第146頁），足見系爭礦機持續採
    礦下，應可得預期每月有0.8顆乙太幣之獲利，原告經請求
    後未能取回礦機，自受有每月無法取得有0.8顆乙太幣之消
    極損害。又損害賠償之目的，在於填補債權人所受之損害，
    債務人所應賠償或回復者，並非原來之狀態，而係應有狀態
    ，故應將物之折舊等因素考慮在內，而依財政部中區國稅局
    111年6月9日中區國稅一字第1112009145號函表示：應依固
    定資產耐用年數表第十九項感測與網路通訊暨資訊處理設備
    之三一九〇一雲端資料中心相關設備雲端資料運算設備耐用
    年數3年提列折舊（見本院卷三第115頁）。茲就原告得請求
    之金額，分敘如下：
　　⑴甲○○部分：
　　　①本件礦機耐用年數為3年，購入價值為126萬元（見本院
        卷一第40頁），依定率遞減法每年折舊1000分之536，
        另依營利事業所得稅查核準則第95條第6項規定「固定
        資產提列折舊採用定率遞減法者，以1年為計算單位，
        其使用期間未滿1年者，按實際使用之月數相當於全年
        之比例計算之，不滿1月者，以1月計」，是甲○○所有礦
        機自107年5月15日開挖（見本院卷一第141頁），迄至1
        09年4月24日起訴時，已使用2年，扣除折舊後之價值估
        定為271,273元（詳如附表一之計算式）。
　　　②甲○○得請求智音公司自契約屆滿翌日即108年2月2日起算
        至109年4月24日起訴時，期間之損失利益，甲○○僅請求
        自108年5月14日起算，於法並無不合。則自108年5月14
        日起至109年4月24日止共計11月又10日，以每月0.8顆
        乙太幣、起訴時每單位乙太幣價值5,853.58元（見本院
        卷三第315頁）及甲○○之礦機7台計算，甲○○所失利益數
        額應為371,507元｛計算式：【（0.8×11）＋（0.8÷30×10
        ）】×7×5,853.58＝371,507元，元以下四捨五入｝。
　　　③基上，甲○○之損害為642,780元（計算式：271,273元＋37
        1,507元＝642,780元）。
　　⑵戊○○部分：
　　　①本件礦機耐用年數為3年，購入價值為126萬元（見本院
        卷一第44頁），依定率遞減法每年折舊1000分之536，
        另依營利事業所得稅查核準則第95條第6項規定「固定
        資產提列折舊採用定率遞減法者，以1年為計算單位，
        其使用期間未滿1年者，按實際使用之月數相當於全年
        之比例計算之，不滿1月者，以1月計」，是戊○○所有礦
        機自107年2月28日開挖（見本院卷一第141頁），迄至1
        09年4月24日起訴時，已使用2年2月，扣除折舊後之價
        值估定為247,039元（詳如附表二之計算式）。　
　　　②戊○○得請求智音公司自契約屆滿翌日即108年1月19日起
        算至109年4月24日起訴時，期間之損失利益，戊○○僅請
        求自108年2月28日起算，於法並無不合。則自108年2月
        28日起至109年4月24日止共計13月又27日，以每月0.8
        顆乙太幣、起訴時每單位乙太幣價值5,853.58元（見本
        院卷三第315頁）及戊○○之礦機7台計算，戊○○所失利益
        數額應為455,643元｛計算式：【（0.8×13）＋（0.8÷30×
        27）】×7×5,853.58＝455,643元，元以下四捨五入｝。
　　　③基上，戊○○之損害為702,682元（計算式：247,039元＋45
        5,643元＝702,682元）。　
　　⑶庚○○部分：
　　　①本件礦機耐用年數為3年，購入價值為90萬元（見本院卷
        一第152頁），依定率遞減法每年折舊1000分之536，另
        依營利事業所得稅查核準則第95條第6項規定「固定資
        產提列折舊採用定率遞減法者，以1年為計算單位，其
        使用期間未滿1年者，按實際使用之月數相當於全年之
        比例計算之，不滿1月者，以1月計」，是庚○○所有礦機
        自107年5月15日開挖（見本院卷一第141頁），迄至109
        年4月24日起訴時，已使用2年，扣除折舊後之價值估定
        為193,766元（詳如附表三之計算式）。
　　　②庚○○得請求智音公司自契約屆滿翌日即108年1月27日起
        算至109年4月24日起訴時，期間之損失利益，庚○○僅請
        求自1年期間所失利益，於法並無不合。則以每月0.8顆
        乙太幣、起訴時每單位乙太幣價值5,853.58元（見本院
        卷三第315頁）及庚○○之礦機5台計算，庚○○所失利益數
        額應為280,972元（計算式：0.8×12×5×5,853.58＝280,9
        72元，元以下四捨五入）。
　　　③基上，庚○○之損害為474,738元（計算式：193,766元＋28
        0,972元＝474,738元）。　
　　⑷丁○○部分：
　　　①本件礦機耐用年數為3年，購入價值為36萬元，依定率遞
        減法每年折舊1000分之536，另依營利事業所得稅查核
        準則第95條第6項規定「固定資產提列折舊採用定率遞
        減法者，以1年為計算單位，其使用期間未滿1年者，按
        實際使用之月數相當於全年之比例計算之，不滿1月者
        ，以1月計」，是丁○○所有礦機自107年2月28日開挖（
        見本院卷一第141頁），迄至109年4月24日起訴時，已
        使用2年2月，扣除折舊後之價值估定為70,583元（詳如
        附表四之計算式）。
　　　②丁○○得請求智音公司自契約屆滿翌日即108年1月24日起
        算至109年4月24日起訴時，期間之損失利益，丁○○僅請
        求自108年3月1日起算，於法並無不合。則自108年3月1
        日起至109年4月24日止共計13月又23日，以每月0.8顆
        乙太幣、起訴時每單位乙太幣價值5,853.58元（見本院
        卷三第315頁）及丁○○之礦機2台計算，丁○○所失利益數
        額應為128,935元｛計算式：【（0.8×13）＋（0.8÷30×23
        ）】×2×5,853.58＝128,935元，元以下四捨五入｝。
　　　③基上，丁○○之損害為199,518元（計算式：70,583元＋128
        ,935元＝199,518元）。　　
　　⑸壬○○部分：
　　　①本件礦機耐用年數為3年，購入價值為18萬元（見本院卷
        一第160頁），依定率遞減法每年折舊1000分之536，另
        依營利事業所得稅查核準則第95條第6項規定「固定資
        產提列折舊採用定率遞減法者，以1年為計算單位，其
        使用期間未滿1年者，按實際使用之月數相當於全年之
        比例計算之，不滿1月者，以1月計」，是壬○○所有礦機
        自107年2月15日開挖（見本院卷一第141頁），迄至109
        年4月24日起訴時，已使用2年3月，扣除折舊後之價值
        估定為33,560元（詳如附表五之計算式）。　
　　　②壬○○得請求智音公司自契約屆滿翌日即108年1月18日起
        算至109年4月24日起訴時，期間之損失利益，壬○○僅請
        求自108年2月16日起算，於法並無不合。則自108年2月
        16日起至109年4月24日止共計14月又8日，以每月0.8顆
        乙太幣、起訴時每單位乙太幣價值5,853.58元（見本院
        卷三第315頁）及壬○○之礦機1台計算，壬○○所失利益數
        額應為66,809元｛計算式：【（0.8×14）＋（0.8÷30×8）
        】×1×5,853.58＝66,809元，元以下四捨五入｝。
　　　③基上，壬○○之損害為100,369元（計算式：33,560元＋66,
        809元＝100,369元）。　
　　⑹丙○○部分：
　　　①本件礦機耐用年數為3年，購入價值為58萬元（見本院卷
        一第160頁），依定率遞減法每年折舊1000分之536，另
        依營利事業所得稅查核準則第95條第6項規定「固定資
        產提列折舊採用定率遞減法者，以1年為計算單位，其
        使用期間未滿1年者，按實際使用之月數相當於全年之
        比例計算之，不滿1月者，以1月計」，是丙○○所有礦機
        自107年3月17日開挖（見本院卷一第141頁），迄至108
        年1月23日契約屆滿時，已使用11月，扣除折舊後之價
        值估定為295,027元（詳如附表六之計算式）。
　　　②丙○○得請求祈樂公司自契約屆滿翌日即108年1月24日起
        算至109年4月24日起訴時，期間之損失利益，丙○○僅請
        求自108年3月15日起算，於法並無不合。則自108年3月
        15日起至109年4月24日止共計13月又9日，以每月0.8顆
        乙太幣、起訴時每單位乙太幣價值5,853.58元（見本院
        卷三第315頁）及丙○○之礦機3台計算，丙○○所失利益數
        額應為186,846元｛計算式：【（0.8×13）＋（0.8÷30×9
        ）】×3×5,853.58＝186,846元，元以下四捨五入｝】。
　　　③基上，丙○○之損害為481,873元（計算式：295,027元＋18
        6,846元＝481,873元）。　　
(五)第按無法律上之原因而受利益，致他人受損害者，應返還其
    利益。雖有法律上之原因，而其後已不存在者，亦同，民法
    第179條定有明文。查原告以被告未返還礦機，侵害原告對
    於礦機之所有權，併依民法第179條規定請求被告返還礦機
    價值之不當得利等語。惟依上所述，礦機係遭假察官扣押，
    非由被告持有，被告自無受有利益。又縱認被告受有利益，
    所受利益亦為礦機或所生產乙太幣，原告僅能請求被告返還
    礦機或乙太幣，而非相當於礦機或乙太幣價值之金錢。從而
    ，原告依民法第179條規定所為請求，於法未合。
(六)末按給付無確定期限者，債務人於債權人得請求給付時，經
    其催告而未為給付，自受催告時起，負遲延責任。其經債權
    人起訴而送達訴狀，或依督促程序送達支付命令，或為其他
    相類之行為者，與催告有同一之效力。民法第229條第2項定
    有明文。又遲延之債務，以支付金錢為標的者，債權人得請
    求依法定利率計算之遲延利息。但約定利息較高者，仍從其
    約定利率。應付利息之債務，其利率未經約定，亦無法律可
    據者，週年利率為百分之5。民法第233條第1項、第203條亦
    有明文。原告對智音公司及祈樂公司之損害賠償債權，核屬
    無確定期限之給付，既經原告提起本件民事訴訟，且起訴狀
    繕本已於109年6月4日寄存送達智音公司、祈樂公司，經10
    日即於109年6月14日發生效力（見本院卷一第191、199頁）
    ，智音公司、祈樂公司迄未給付，自應負遲延責任。是甲○○
    5人請求智音公司、丙○○請求祈樂公司均自109年6月15日起
    至清償日止，按年息百分之5計算之法定遲延利息，自屬有
    據。
四、綜上所述，甲○○、戊○○、庚○○、丁○○、壬○○依給付遲延之法
    律關係，請求智音公司分別給付甲○○642,780元、戊○○702,6
    82元、庚○○474,738元、丁○○199,518元、壬○○100,369元；
    丙○○依給付遲延之法律關係，請求祈樂公司給付481,873元
    ，及均自109年6月15日起至清償日止，按年息百分之5計算
    之利息，為有理由，應予准許。逾此部分請求，為無理由，
    應予駁回。至於原告另依民法第544條規定為本件之請求，
    核屬請求權競合，毋庸贅述，附此敘明。
五、本判決第1項，兩造均陳明願供擔保，請准宣告假執行或免
    為假執行，核無不合，應予准許，爰分別酌定相當之擔保金
    額宣告之。本判決第2、3項，所命給付金額在50萬元以下，
    依民事訴訟法第389條第1項第5款規定，應依職權宣告假執
    行，原告聲請供擔保准予假執行，僅係促使法院注意，附為
    敘明。至原告敗訴部分，其假執行聲請失所依據，併予駁回
    。
六、本件事證已臻明確，兩造其餘攻擊、防禦方法及所提出之各
    項證據資料，經審酌後，均與判決結果不生影響，爰不逐一
    論述，附此敘明。
七、訴訟費用負擔及假執行之依據：民事訴訟法第79條、第85條
    第1項、第389條第1項第5款、第390條第2項、第392條第2項
    。
中　　華　　民　　國　　111 　年　　10　　月　  21　　日
                  民事第六庭  審判長法  官  陳學德
                                    法  官  謝長志
                                    法  官  楊雅婷
正本係照原本作成。
如對本判決上訴，須於判決送達後20日內向本院提出上訴狀。如
委任律師提起上訴者，應一併繳納上訴審裁判費。
中　　華　　民　　國　　111 　年　　10　　月　  24　　日
                                書記官  謝其任
附表一：
折舊時間           金額
第1年折舊值        1,260,000×0.536=675,360
第1年折舊後價值    1,260,000-675,360=584,640
第2年折舊值        584,640×0.536=313,367
第2年折舊後價值    584,640-313,367=271,273　
附表二：
折舊時間           金額
第1年折舊值        1,260,000×0.536=675,360
第1年折舊後價值    1,260,000-675,360=584,640
第2年折舊值        584,640×0.536=313,367
第2年折舊後價值    584,640-313,367=271,273
第3年折舊值        271,273×0.536×(2/12)=24,234
第3年折舊後價值    271,273-24,234=247,039　　　　　　　
附表三：
折舊時間           金額
第1年折舊值        900,000×0.536=482,400
第1年折舊後價值    900,000-482,400=417,600
第2年折舊值        417,600×0.536=223,834
第2年折舊後價值    417,600-223,834=193,766　　　　　　　
附表四：
折舊時間           金額
第1年折舊值        360,000×0.536=192,960
第1年折舊後價值    360,000-192,960=167,040
第2年折舊值        167,040×0.536=89,533
第2年折舊後價值    167,040-89,533=77,507
第3年折舊值        77,507×0.536×(2/12)=6,924
第3年折舊後價值    77,507-6,924=70,583
附表五：
折舊時間           金額
第1年折舊值        180,000×0.536=96,480
第1年折舊後價值    180,000-96,480=83,520
第2年折舊值        83,520×0.536=44,767
第2年折舊後價值    83,520-44,767=38,753
第3年折舊值        38,753×0.536×(3/12)=5,193
第3年折舊後價值    38,753-5,193=33,560
附表六：
折舊時間           金額
第1年折舊值        580,000×0.536×(11/12)=284,973
第1年折舊後價值    580,000-284,973=295,027